【裁判字號】    99,上易,162
【裁判日期】    990505
【裁判案由】    恐嚇
【裁判全文】
臺灣高等法院臺中分院刑事判決         99年度上易字第162號
上  訴  人
即  被  告  辛○○
上  訴  人
即  被  告  己○○
上列上訴人因恐嚇案件，不服臺灣彰化地方法院98年度易字第52
7號中華民國98年12月18日第一審判決（起訴案號：臺灣彰化地
方法院檢察署97年度偵續字第55號），提起上訴，本院判決如下
：
    主    文
上訴駁回。
    犯罪事實
一、緣梁清松於不詳時、地受乙○○（綽號「全哥」）委託處理
    其與庚○○（綽號「空卿」）間之債務糾紛，乃於95年9 月
    間指示辛○○（綽號「阿祥」）與己○○前往庚○○住處索
    討債務。詎辛○○、己○○為迫使庚○○償還債務，竟與另
    2名姓名年籍均不詳之成年男子基於共同恐嚇危害安全之犯
    意聯絡，於95年9月底某日，前往庚○○位於彰化縣秀水鄉
    ○○村○○街286巷7號之1住處，渠等4人抵達後，先是追問
    庚○○是否在家，並由己○○出言對庚○○嚇稱:「抓到打
    給他死」等語，以此加害生命、身體之事恐嚇庚○○，使庚○○心生畏懼，並趁辛○○等人尚未認出其即為庚○○本人
    之際，向辛○○等人佯稱:「看（庚○○）有沒有在後面房
    子內」等語，辛○○等人聽到後，隨即衝到後面房子找尋庚○○下落（侵入住宅部分未據告訴），庚○○因見辛○○等
    人來意不善，乃趁機由屋前逃離現場。嗣辛○○、己○○復
    與不詳姓名年籍之成年男子數人於同年9月底至同年過年前
    後間，先後3至4次共同駕車前往上址，欲向庚○○索討債務
    ，因庚○○遭辛○○、己○○上開恐嚇後，懼怕將有不測，
    乃長期躲藏在外，而未遭辛○○等人進一步恫嚇。
二、案經彰化縣警察局鹿港分局報請臺灣彰化地方法院檢察署檢
    察官偵查起訴。
    理  由
一、按被告以外之人於審判外之陳述，雖不符合前四條（即刑事
    訴訟法第一百五十九條之一至一百五十九條之四）之規定，
    而經當事人於審判程序同意作為證據，法院審酌該言詞陳述
    或書面陳述作成之情況，認為適當者，亦得為證據。當事人
    、代理人或辯護人於法院調查證據時，知有第一百五十九條
    第一項之情形，而未於言詞辯論終結前聲明異議者，視為有
    前項之同意，刑事訴訟法第一百五十九條之五定有明文。經
    查本件公訴人、被告於本件言詞辯論終結前均未就被告以外
    之人於審判外之陳述聲明異議，本院審酌該言詞或書面之陳
    述作成之情況，認為適當得為證據，先此敘明。
二、訊據上訴人即被告辛○○、己○○（以下均稱被告）坦承認
    識梁清松等情，惟均矢口否認有何不法犯行，均辯稱：不認
    識被害人庚○○與丁○○，也未前往被害人住處暴力討債云
    云。惟查：
  (一)上開犯罪事實，業據證人庚○○、證人即庚○○之妻丁○○
    於警詢及偵查中證述甚詳（見警卷庚○○96年11月7 日警詢
    筆錄、丁○○96年11月16日日警詢筆錄、臺灣彰化地方法院
    檢察署96年度偵字第11391號卷宗第15頁以下），證人庚○○、丁○○於原審及本院審理中雖已改稱渠等不認識被告2
    人，警詢時亦未指認被告2人，不知警察為何會如此做筆錄
    云云（見原審卷第42頁背面至第44頁、本院卷第55至56頁）
    ，然證人即製作筆錄之警員林彥寬於原審審理中證稱：警詢
    時被害人庚○○、丁○○2人曾指認被告2人，且筆錄都經過
    被害人看過才簽名等語（見原審卷第55頁），且庚○○、丁○○之警詢筆錄及指認被告2人之相片上均有簽名及按捺指
    印，有前揭警詢筆錄在卷可稽，足認被害人確有指認被告2
    人，參以丁○○於原審審理中曾陳述希望不要面對被告，以
    免有安全的顧慮等語（見原審卷第44頁），證人庚○○、丁○○於原審證稱不認識被告、於警詢時未指認被告云云，顯
    係擔心自身安全而為迴護之詞，尚難採信。
  (二)又被告辛○○於警詢中自承：伊都叫梁清松叔叔，伊常與被
    告己○○及梁逢凱、梁宏銘、陳政中等人至梁清松家中或店
    裡集合，梁清松平日都會給伊零用錢，每次新臺幣（下同）
    1、2千元，1個月5至6千元，梁清松曾指揮渠等至大村鄉找
    綽號「阿添」之男子討債，且梁清松曾教唆伊打破「阿添」
    之車窗玻璃等語（見辛○○96年11月6日警詢筆錄第7頁以下
    ）；己○○亦於警詢時陳稱：梁清松出門時常打電話叫伊去
    載，伊曾為梁清松前往綽號「三八珍」處收取債務，亦曾依
    梁清松指示找綽號「阿添」之男子討債，伊平日沒有工作，
    經濟來源全靠梁清松提供，每月提供5、6千元等語明確（見
    己○○96年11月6日第1次警詢筆錄第6頁以下、同日第2次警
    詢筆錄第2頁以下），且被告2人因受梁清松之指示暴力討債
    ，均經法院判處罪刑確定（見原審卷附臺灣高等法院臺中分
    院97年上訴字第2192號判決、最高法院98年台上字第2171
    號判決），足見梁清松與被告2人關係密切，且被告2人均受
    梁清松之指示討債。復查警方在梁清松住處搜索時扣得寫有
    「全兄、秀水RJ-8532車號、220-180萬」等字樣之信封1個
    ，信封內有記載「陳文騫彰化縣秀水鄉○○村○○街286巷7
    號之1」等字樣之紙條1張等情，業經證人即警員林彥寬於原
    審審理中證述明確（見原審卷第56頁），並有紙條及信封影
    本附卷可按（附於警卷庚○○前揭警詢筆錄之後），並經證
    人乙○○於本院結證稱：伊與庚○○有生意上之往來，庚○○有欠伊大約一、二百萬元等語相符（見本院卷第77頁），
    且陳文騫即為庚○○改名前之名字，車牌號碼RJ-853 2號自
    用小客車係庚○○在使用等情，亦經證人庚○○於偵訊中證
    述明確（見同上署97年度偵續字第55號卷宗第11頁），且車
    牌號碼RJ-8532號自用小客車之為庚○○之妻丁○○所有，
    有車籍資料存卷可查（見同上署97年度偵續字第55號卷宗第
    23頁），是梁清松應有受綽號「全兄」之男子委託向被害人
    庚○○索討債務，而被告2人平日即受梁清松之指示向他人
    索討債務，業如前述，益徵證人庚○○、丁○○證稱被告2
    人曾前往渠等住處討債等語，核屬有據。
  (三)雖證人乙○○於本院結證稱：伊未曾委託梁清松向庚○○索
    討債務，上開紙條是伊所有，伊曾經掉一些資料在梁清松車
    上云云，惟查：上開紙條及信封之內容記載有庚○○積欠乙○○債務額度及庚○○之車號、住址等內容，倘證人乙○○
    並未委託梁清松向庚○○討債，何以梁清松會寫下或由其指
    示之人寫下上開庚○○積欠伊債務之數額及庚○○所使用之
    車號、住家住址等資料？倘該資料為重要資料，何以遺失後
    長時間未索回？倘非重要資料，何以梁清松要保留該資料？
    再參諸證人乙○○綽號「全兄」亦於96年間有委託梁清松向
    甲○○、丙○○催討債務，業經證人甲○○、丙○○於警詢
    中證述明確（見警卷96年11月21日甲○○筆錄第2、3頁，丙○○筆錄第2、3頁），並有監聽譯文1份在卷可憑（見警卷
    甲○○筆錄後之譯文），堪認證人乙○○不只一次委託梁清
    松索討債務，乙○○所證關於其未曾委託梁清松向庚○○討
    債云云，核與事實不符，應係迴護被告之詞，不足採信。又
    車號Ｈ6-0236號自用小客車於85年間發照起迄今登記車主均
    為寶成工業股份有限公司，為日產廠牌之汽車，有交通部公
    路總局台中區監理所99年3月16日中監車字第0990009961號
    函附之汽車新領車照登記書1紙附卷可憑（見本院卷第73頁
    ），應非被害人庚○○於警詢中所指被告等駕駛至案發現場
    之自用小客車（依其所指為一部黑色賓士Ｓ320型號之自用
    小客車），則上開汽車資料自與本案無何關聯，是己○○於
    警詢中所供上開車輛由梁清松購買登記在伊名下云云，即與
    事實不符，自不得作為本案判斷之依據，原審引用作為本案
    判斷之依據，尚有未洽，併此敘明，惟被告等人索討債務時
    所使用之自用小客車既非全然係由被告己○○所駕駛，則上
    開資料亦不足作為有利於被告之證據。
  (四)綜上所述，被告2人曾至庚○○、丁○○家中討債並以上開
    言語恐嚇庚○○等情，已足認定，而庚○○遭恐嚇後不敢承
    認自己姓名，更離家躲避，足見其確已心生畏懼，本件事證
    明確，被告辛○○、己○○2人犯行均堪認定。
三、原審法院因認被告之罪證明確，適用刑法第28條、第305條
    、第41條第1項前段，刑法施行法第1條之1第1項、第2項前
    段，中華民國九十六年罪犯減刑條例第2條第1項第3款、第7
    條、第9條，並審酌被告2人恐嚇他人，致被害人生活於恐懼
    中，對被害人精神上傷害非屬輕微及其犯罪之動機、目的、
    手段等一切情狀，各量處有期徒刑示之5月，又本件被告犯
    罪時間均在96年4月24日以前，所犯上開之罪，悉合於減刑
    條件，應依中華民國九十六年罪犯減刑條例第2條第1項第3
    款之規定，減其宣告刑2分之1，即2月又15日，並諭知易科
    罰金之折算標準，核其認事用法均無違誤，量刑亦屬妥適，
    應予維持。被告上訴未提出任何有利之事證，其上訴為無理
    由。
四、被告己○○經合法傳喚，無正當之理由不到庭，爰不待其陳
    述，逕行判決。
五、據上論斷，應依刑事訴訟法第371條、第368條，判決如主文
    。
本案經檢察官戊○○到庭執行職務。
中    華    民    國    99    年    5     月    5     日
            刑事第六庭    審判長法  官  李  文  雄
                                法  官  林  靜  芬
                                法  官  陳  如  玲
以上正本證明與原本無異。
不得上訴。
                                書記官  陳  信  和
中    華    民    國    99    年    5     月    6     日

司法院資訊處製作；財團法人民間司法改革基金會備份。
